臺灣高等法院刑事判決　　　　　　　　　　　　　　九十年度上訴字第三三四三號
　　上　訴　人
　　即　被　告　丙○○
　　選任辯護人　王東山
　　　　　　　　李美寬
　　　　　　　　許文生
右列上訴人因傷害致死案件，不服台灣板橋地方法院八十九年度重訴字第四四號，中
華民國九十年六月二十日第一審判決（起訴案號：台灣板橋地方法院檢察署八十九年
度偵字第一二六０二號），提起上訴，本院判決如左：
    主  文
上訴駁回。
    事  實
一、庚○○、丙○○二人平日以擺地攤維生，時常在臺北縣新莊市○○街一００巷口
    之黃昏市場設攤，自民國（下同）八十九年五月間某日起，庚○○見素不相識以
    賣花營生之林亨興患有躁鬱症，其知覺判斷、反應能力均較常人為低而好欺負，
    竟基於概括之犯意，在上址之黃昏市場庚○○設攤賣物處所，見林亨興經過其面
    前時，其即以手持瓦斯喇叭器在林亨興耳邊猛按，或大聲吆喝之強暴方法，令林
    亨興做伏地挺身、原地跑步、站衛兵或為其購買涼飲，林亨興因而心生畏懼，而
    依令行此無義務之事，前後共計約十次。八十九年六月二十六日下午六時許，丙○○、庚○○補貨後在上址黃昏市場攤位閒聊，庚○○見林亨興身著一身迷彩裝
    經過，因而為之側目，並欲加以捉弄取樂而叫住林亨興，庚○○隨即以瓦斯喇叭
    器猛按向林亨興耳朵，又大聲喝令林亨興做伏地挺身，而強制其行無義務之事（
    此部分業經原審法院判處庚○○強制罪確定），嗣後復令其清洗手臉，林亨興用
    水時不慎噴濺及丙○○背部，丙○○憤怒至極，欲施以教訓，明知鐵製椅腳圓凳
    丟擊人，足以致人受傷，如擊中人之要害，即有致人於死之可能，竟獨自基於普
    通傷害之犯意，且預見如丟擊林亨興頭部之重要部位，將可能造成林亨興死亡之
    結果，竟一時盛怒難抑仍隨手持其所坐鐵製椅腳之圓凳壹張（為該處販賣清粥小
    菜已打烊之攤販所有，高四十八公分、寬二十八公分、重一點五公斤，凳面為鐵
    皮再於其上包覆塑膠，以下簡稱鐵製圓凳），朝林亨興丟擲，而擊中林亨興右側
    頭部（起訴書誤載為後腦部），林亨興轉頭問丙○○為何要打他等語，丙○○即
    又向前抓住林亨興之胸口衣領，徒手毆打林亨興胸部數拳，林亨興隨即不支倒地
呻吟。丙○○、庚○○認林亨興係偽裝倒地，由庚○○以腳輕觸林亨興右前臂試
    圖叫醒，見林亨興仍未甦醒，以冷水潑灑林亨興，再拉起林亨興半坐，因見來往
    車輛甚多，恐有危險，遂將林亨興拖至賣麵攤之騎樓處水溝旁，圍觀路人見狀，
    即以電話召來救護車，將林亨興送至新莊市新泰醫院急救後，再轉送至長庚紀念
    醫院治療，延至八十九年六月三十日下午三時三十分許，因右側硬腦膜下出血併
    嚴重腦水腫不治死亡。
二、案經林亨興之弟乙○○訴由臺北縣警察局新莊分局報請台灣板橋地方法院檢察署
    檢察官偵查起訴。
    理  由
一、訊據上訴人即被告丙○○矢口否認有何如事實欄所載之犯行，辯稱：伊有於上揭
    時地持鐵製圓凳丟擲林亨興，但並未丟到，伊拉被害人林亨興之衣服，要質問林
    亨興為何向伊潑水，伊拉他的時候手沒有放掉，他往後退才自己滑倒受傷，伊並
    沒有傷害林亨興致死的故意，且當時不是警察來找伊，是庚○○的叔叔找渠等去
    警察局作筆錄，伊係自首云云。惟查：被告丙○○有於上揭時地持鐵椅圓凳擲中
    林亨興，及毆打林亨興胸部之事實，業據被告丙○○於偵查中供承不諱（見偵查
    卷八十九年七月二十八日訊問筆錄），核與證人甲○○於偵查中供稱：「他（指
    林亨興）作伏地挺身後庚○○叫他去洗手，死者在洗手時水噴到丙○○背後，丙○○就拿邱自己所坐椅子丟向死者，當時有丟到死者，我當時站在丙○○旁邊」
    （見偵查卷第四十八頁正面）等語相合，及與證人即當時在場目擊之戊○○○於
    原審法院及本院審理時證稱略以：「．．．被噴到的人就大聲罵死者三字經說你
    為什麼噴我，並拿椅子砸死者得（的）背部．．．」（經查，被害人之傷勢經鑑
    定並無背部外傷，此應係證人觀察之角度出現誤差所致，理由詳二、所述）（見
    原審卷九十年一月三日及五月十六日訊問筆錄及本院九十一年一月十六日筆錄)
    秘密證人Ａ４證稱：「他（丙○○）拿椅子（鐵製圓凳四腳型式）丟向死者，椅
    子是丟到死者後腦部，死者應聲倒地．．．」、秘密證人Ａ９證稱：「．．．案
    發當日被告拿椅子打死者．．．」（見偵查卷第四十頁反面、第一０六頁）、證
    人陳俊雄證稱：「丙○○丟的，我有看到他（向被害人）丟椅子，丟到何處我不
    知道。」「丟椅子後沒多久，被害人就倒地了。」（見原審卷九十年五月十六日
    訊問筆錄），所述被告丙○○有向林亨興丟擲鐵製圓凳之事實大致相合，且被告
    丙○○經台灣板橋地方法院檢察署檢察官送法務部調查局測謊，經該局以控制問
    題法及混合問題法施測結果，被告丙○○就案發時其丟椅子未擊中死者，經測試
    呈情緒波動反應，應係說謊，且證人甲○○就丙○○丟椅子未擊中死者，經測試
    呈情緒波動反應，應係說謊，有調查局（八九）陸（三）字第八九０六００三四
    號鑑定通知書附卷可佐，顯見被告確有拿上開鐵製板凳丟擲被害人林亨興。而被
    害人經被告丙○○丟擲鐵製圓凳後，不久即陷入昏迷倒地，亦為被告丙○○所自
    承，並經證人庚○○、甲○○分別供述明確，足見被害人之受傷導致昏迷，係因
    被告丙○○向其丟擲鐵製圓凳擊中頭部所致，亦堪認定。被告丙○○嗣後辯稱並
    未丟中被害人，被害人係自己跌倒受傷的；被告辯護人稱係因被害人罹有精神病
    ，因該病發作而昏倒，撞傷頭部致死云云。查被害人並非自己跌倒受傷，有如前
    開證人所述，被告所辯被害人係自己跌倒受傷，自無可採。又被害人雖患有雙極
    型情感性精神病但該病並無直接導致死亡之結果，有行政院衛生署八里療養院(
    九十)八療一般字第九０００四二三０號函附於本院卷可佐，辯護人所稱亦之依
    據，難予採信。
二、被害人林亨興經送醫治療後，因右側硬腦膜下出血引起腦疝致死，與毆打頭部有
    因果關係之事實，亦經台灣板橋地方法院檢察署檢察官督同法醫師相驗並經解剖
    鑑定無訛，並製有勘驗筆錄、解剖筆錄、相驗屍體證明書及法務部法醫研究所八
    十九年八月十七日函附之法醫所醫鑑字第０八一九號鑑定書在卷可憑。顯見被
    害人之受傷害，引起腦疝致死，係因被告丙○○向其丟擲鐵製圓凳擊中頭部所致
    ，被告丙○○之傷害行為與被害人死亡結果之發生顯具有相當因果關係。雖證人
    等各證稱被告係持鐵製圓凳打中被害人之頭部、後腦部或背部，而均未明確指出
    係擊中被害人之右側頭部，惟案發當時，事發突然，證人等因觀察角度、距離遠
    近等因素而未能明確分辨遭擊中者是否係被害人之右側頭部，而為其他稍有誤差
    之證述，當屬合理，且被害人確係遭被告持鐵製圓凳擊中頭部而昏迷致死，有如
    前述，被告辯護人稱並無被告丟擲鐵製圓凳擊中被害人右側頭部之事實及證據，
    非有理由。
三、被告丙○○向被害人丟擲之鐵製圓凳，係鐵製構造（椅腳為鐵管製品，凳面為鐵
    皮，上方覆以塑膠），重一點五公斤非輕，高度四十八公分、寬度二十八公分，
    有警製測量表及照片二張可參，持之丟人，客觀上足以致人受傷，如朝人之要害
    部位丟擊，足以奪人生命，人之頭部尤不堪重力擊打。被告丙○○持鐵製圓凳朝
    被害人林亨興丟擲，其有傷害被害人身體之故意，至為灼然；而被告丙○○與被
    害人林亨興素無冤仇，亦無金錢糾葛，其平日以擺攤營生，且無前科，有台灣高
    等法院檢察署刑案紀錄簡覆表可證，並非窮凶極惡之人，且其自八十九年五月間
    起即認識林亨興，並曾向證人黃靜修購買玉米給被害人吃（見原審卷九十年五月
    十六日訊問筆錄有關證人黃靜修所述），對被害人亦非全然無憐憫、照顧之意。
    其因林亨興洗臉時不慎潑水及其背部，一時憤怒隨手持所坐凳子丟擲林亨興，參
    諸林亨興被丟擊椅子後，向丙○○稱我沒向你噴水，你為何要打我，當時並未馬
    上倒下等情，並據現場目擊證人戊○○○於原審法院訊問時證述明確（見原審卷
    九十年五月十六日訊問筆錄），被害人遭擊中後，並未隨即昏迷，且被害人倒地
    時之身體外部，並無明顯外傷，並經台北縣消防局新莊消防分隊隊員張家瑋於偵
    查中證述明確，並有台北縣消防局救護出勤紀錄表一紙在卷可參；再參以被告丙○○於被害人倒地後亦未再持該鐵製圓凳毆擊被害人要害，其主觀上尚難認有重
    擊被害人致之死亡之決意。然其向被害人林亨興丟擲鐵製圓凳，如擊中頭部等要
    害，難免有受傷致死之危險，此為一般人所共認，亦為被告丙○○所知悉，其竟
    持鐵製圓凳丟擲被害人右側頭部，主觀上應能預見被害人可能因此受傷死亡。被
    告丙○○以普通傷害之意思，實施傷害之犯罪行為，因而發生被害人林亨興死亡
    之結果，其間顯具有因果聯絡之關係，被告丙○○自應負傷害致死之罪責。綜上
    所述，被告所辯上情，無非事後卸責之詞，不足採信。又被告辯稱當時是庚○○
    的叔叔找渠等去警察局作筆錄，其係自首云云。惟查：台北縣警察局新莊分局福
    營派出所己○○警員於本院審理中證稱：後來我們至市場查訪，他們不願說，我
    們後來知道係被告丙○○他們三人，我們至豐年街住處查的時候，他們已經下台
    南，後來我們查他們的電話，通知庚○○，要他們上來說明案情，我們作筆錄就
    知道他們三個人。是我們打電話要他們上來的。證人庚○○亦證稱：（當時是否
    警察打電話要你們上來？）．．．巡佐找我叔叔，．．．我嬸嬸通知我叔叔，後
    來我叔叔通知我，當時我們不知道被害人死亡，不知道事情會變成這樣，後來警
    察找到我，我們三個人再一起上來，接受調查。被告丙○○亦坦承證人庚○○所
    言屬實（均見本院卷九十年十月三十一日訊問筆錄）；台北縣警察局新莊分局警
    員丁○○亦於偵查中證稱：我是在八十九年七月一日下午一、二點時接辦此案，
    而被告三人在八十九年七月一日中午十一點多主動到派出所向警員說明他們三人
    有在現場，但均否認涉嫌本件命案．．．八十九年七月二日早上又去查訪，此時
    可確定是丙○○與庚○○有涉嫌．．．。（見偵卷第一一六頁反面），於本院審
    理時亦同此證述（見本院卷九十一年二月六日訊問筆錄），顯見被告係因福營派
    出所警員通知，始北上接受調查，且嗣後雖主動至新莊分局說明，惟均否認犯行
    （見偵查卷警訊筆錄），並不符合自首之要件，被告辯稱其係自首，要無可採，
    綜上所述，本件事證明確，被告犯行洵堪認定。
四、查被告丙○○能預見以鐵製圓凳丟擲被害人右側頭部，可能會發生受創傷重死亡
    之結果，竟仍持鐵製圓凳丟擲被害人頭部因而致其死亡，核其所為，係犯刑法第
    二百七十七條第二項前段之傷害致死罪。公訴人認被告丙○○所為，係犯刑法第
    二百七十一條第一項之殺人罪，然查被告丙○○與被害人林亨興素無冤隙糾葛，
    並無奪取被害人性命之原因，且本件係因被害人不慎將水潑到被告丙○○，被告
    一時盛怒而以鐵製圓凳丟擲被害人，其主觀上尚難認有殺人之故意，已如前述，
    公訴人認被告丙○○，殺意甚堅，有致被害人林亨興於死之犯意，尚有未洽，起
    訴法條應予變更。原審同此事實認定，審酌被告丙○○之犯罪動機、手段、所生
    危害甚鉅及犯罪後雖與被害人家屬和解賠償損害新台幣一百四十五萬元（原判決
    記載和解金額為九十萬元，惟告訴人乙○○於本院審理時陳稱和解金額為一百四
    十五萬元，自應以本院之陳述為準，見本院卷九十年十月三十一日訊問筆錄），
    惟仍否認犯罪等一切情狀，量處被告丙○○有期徒刑捌年，復敘明扣案之鐵製圓
    凳一張，係上址市場其他攤販所有，已據被告丙○○，證人庚○○、甲○○供明
    在卷，非被告丙○○所有，爰不為宣告沒收，核無不合。被告上訴，猶執陳詞否
    認犯罪，指摘原判決此部分不當，核無理由，應該駁回。
五、據上論斷，應依刑事訴訟法第三百六十八條，判決如主文。
本案經檢察官蔡薰慧到庭執行職務。
中      華      民      國    九十一    年      四      月      十二    日
                                  臺灣高等法院刑事第四庭
                 審判長法  官  蔡  永  昌
                                            法  官  徐  昌  錦
                                            法  官  陳  榮  和
右正本證明與原本無異。
如不服本判決應於收受送達後十日內向本院提出上訴書狀，其未敘述上訴之理由者並
得於提起上訴後十日內向本院補提理由書（均須按他造當事人之人數附繕本）。
                                            書記官  劉  麗  芬
中      華      民      國    九十一    年      四      月      十二    日
附錄：本案論罪科刑法條全文
刑法第二百七十七條第二項前段
犯前項之罪，因而致人於死者，處無期徒刑或七年以上有期徒刑，致重傷者，處三年
以上、十年以下有期徒刑。
